【裁判字號】    97,上訴,1041
【裁判日期】    971002
【裁判案由】    違反藥事法
【裁判全文】
臺灣高等法院臺中分院刑事判決        97年度上訴字第1041號
上  訴  人  臺灣臺中地方法院檢察署檢察官
被      告  甲○○
                      巷13號
選任辯護人  許桂挺律師
上列上訴人因被告違反藥事法案件，不服臺灣臺中地方法院96年
度訴字第3117號，中華民國97年3月14日第一審判決（起訴案號
：臺灣臺中地方法院檢察署96年度偵字第17651號），提起上訴
，本院判決如下：
    主  文
原判決撤銷。
甲○○共同犯藥事法第83條第1項之調劑偽藥罪，處有期徒刑壹
年陸月，減為有期徒刑玖月。緩刑年。
    犯罪事實
一、甲○○與其夫侯志成（未經起訴）明知未經中央衛生主管機
    關（行政院衛生署）核准，不得擅自調劑藥品，仍於民國95
    年8月間，在其位於臺中巿北屯區○○路○段212巷13號住處
    ，私自調劑分別含有INDOMETHACIN、DIPHENHYDRAMINE西藥
    成分，外觀分別為深綠色及棕紅色之藥膏，並將該私自調劑
    之偽藥，用於候志成所經營國術館，為不特定顧客推拿敷貼
    。嗣因雲林縣衛生局接獲民眾提供藥品要求檢驗，懷疑甲○
    ○寄送之藥品含有偽藥成分，函轉臺中市衛生局再轉法務部
    調查局臺中市調查站調查，而於96年4月4日，由調查員持搜
    索票會同臺中巿衛生局人員在上開住處搜索時，發現其所調
    劑之膏狀藥物3桶，經採樣3瓶送驗後，其中外觀深綠色及棕
    紅色之藥膏證實含有上開西藥成分。
二、案經臺中市衛生局移送臺灣臺中地方法院檢察署檢察官偵查
    起訴。
    理  由
一、訊之被告甲○○矢口否認有何調製偽藥之犯行，辯稱：本件
    查獲當日並未將3桶膏狀物封存，而扣案之3瓶膏狀藥物，不
    知是否採自其住處；其於搜索當日並未向臺中市衛生局人員
    陳述該膏狀藥物係自行調製，再分裝賣給中醫診所，該局檢
    查現場紀錄表，係因其為該住處所有人，故在其上簽名，並
    不知所記載內容，在其住處發現之膏狀藥物，係其夫侯志成
    開設國術館，為人推拿所使用，其未參與調製云云。惟查：
  (一)、本件查獲緣由，係因有居住雲林縣民眾在某中藥商處取得
      號稱可治療痛風之藥粉，懷疑摻有西藥成分，而送請雲林
      縣衛生局檢驗，結果證實含有西藥成分，經該局訪談相關
      人員，查悉藥粉來源係向被告之夫購買，且寄貨單係由被
      告具名寄送，乃函轉臺中市衛生局查辦，臺中市衛生局再
      轉請臺中市調查站調查，調查人員依寄貨單地址查證，該
      址確為被告住處，乃持搜索票會同臺中市衛生局人員前往
      搜索，當場扣得疑為偽藥之藥粉（此部分嗣後檢驗結果，
      並未發現西藥成份），同時發現3桶不明成份膏狀藥物，
      臺中市衛生局人員要求採樣送驗確認，即由被告之夫自行
      挖取3瓶供臺中市衛生局人員帶回送驗。經該局將採樣3瓶
      膏狀物送行政院衛生署藥物食品檢驗局檢驗結果，其中棕
      紅色及深綠色之膏狀物，均檢出INDOMETHACIN及DIPHENHY
      DRAMINE西藥成分，乃檢送驗餘檢體、檢查現場紀錄表暨
      檢驗報告書移送檢察官偵辦等事實，有臺中市衛生局96年
      6月1日衛藥字第0960022492號函，及所檢附該局送檢函1
      份、檢查現場紀錄表3份、行政院衛生署藥物食品檢驗局
      96年5月25日藥檢參字第0960006718號函並檢驗報告書1份
      在卷可稽，並有扣案膏狀物3瓶可資佐證，且經本件參與
      實施搜索之調查員陳三郎、檢查採樣之黃久惠於原審結證
      明確。足證查件扣案之3瓶膏狀物，確係自被告住處查獲
      之3桶膏狀物採樣驗餘者，而其中深綠色及紅棕色之膏狀
      物均含西藥成分，為人工調劑之偽藥。
  (二)、至本件查獲上揭3桶狀物，依臺中衛生局藥物檢查現場紀
      錄表所載，其購作方法及來源說明分別記載：「甲○○君
      稱深綠色膏狀物係自行以三磺粉在此處調配成的，再分裝
      賣給中醫診所」，「甲○○君稱棕紅色膏狀物係自行以三
      磺粉在此處調配成的，再分裝賣給中醫診所」，「甲○○
      君稱淺綠色膏狀物係自行以SC91在此處調配成的，再分裝
      賣給中醫診所」。被告及其選任辯護人雖否認被告曾為如
      上內容之陳述，並指該紀錄表並無證據能力。但就該次檢
      查經過，被告坦承其確有在場，核與上揭證人陳三郎、黃
      久惠於原審結證情節相符，即被告之夫候志成於原審法院
      亦結稱搜索當時，其全程在場，被告當時都跟在其旁邊，
      有時其會叫被告去拿資料，而離開一下等語，足見被告就
      全部檢查過程均知之甚詳。而依證人陳三郎上述證言，本
      件搜索之對象地點，係依雲林縣衛生局談話紀錄，以被告
      寄貨地點，並查詢戶政資料，而以被告為對象，則本件在
      現場詢問之對象應無捨棄被告，卻僅對被告之夫候志成實
      施之可能。再參之證人黃久惠於原審明確結稱，檢查當時
      ，被告及其夫候志成均有回答詢問，事後已記不清何人回
      答何問題，但檢查紀錄均係依彼等回答內容，只是疏忽未
      於廠商具結欄打勾註記而已，當場填寫完後，其確有將紀
      錄表交付被告閱覽，被告並未表示異議即簽名等語。足證
      被告於檢查當時，已坦承有調配上開查獲之藥藥，並分裝
      出售不詳中醫診所。上開現場紀錄表，佐以證人黃久惠、
      陳三郎等之證詞，並無顯不可信之情況，又為公務員職務
      上製作之紀錄文書，自足以作為證明被告犯罪之證據。
  (三)、再參以證人陳三郎所證內容，被告確曾為候志成寄送藥物
      至雲林縣轄區，而有寄貨單足供尋線追查，且衡以被告為
      候志成之妻，而本件查獲之膏狀物係以桶裝調製，體積龐
      大，依常理確需有助手扶助，始能攪拌調勻，則本件查獲
      之膏狀藥物，被告有參與調製，亦與該項事證不相違。證
      人候志成於原審法院結稱，本件查獲之膏狀藥物，均係其
      自調配，以供自己開設之國術館推拿敷貼使用，被告完全
      未參與云云，顯係迴護被告之詞，不足採信。
  (四)、綜上所述，被告事後所辯，無非卸責之詞，不足採信。本
      件罪證明確，被告犯行堪予認定。
二、核被告所為，係犯藥事法第83條第1項之明知偽藥而調劑罪
    ，其與候志成間，就該調劑偽藥行為，有意思聯絡與行為分
    擔，均為共同正犯。原審法院未詳予調查上開不利被告之證
    據，即為被告無罪之諭知，自有違誤。檢察官上訴意旨執此
    指摘原判決不當，即有理由，應由本院予以撤銷改判。爰審
    酌被告素行、智識程度，犯罪之動機、目的，所生危害，及
    其事後飾詞否認犯行之態度等一切情狀，量處如主文第2項
    所示之刑示懲。又被告犯本罪之時間，係在96年4月24日以
    前，其所犯罪名及量刑，悉合於中華民國九十六年罪犯減刑
    條例之減刑規定，爰併諭知其減得之刑。查被告前未曾因故
    意犯罪而受有期徒刑以上刑之宣告，有臺灣高等法院被告前
    案紀錄表在卷可憑，其經此次科刑之教訓，當知所警惕而無
    再犯之虞，另參以其於本院審理期間，不慎受有身體嚴重燙
    傷，刻正處於復原當中，本院認對其所宣告之刑，以暫不執
    行為適當，爰併宣告緩刑3年，以啟自新。至本件查獲之深
    綠色及棕紅色膏狀藥物，雖經檢驗結果，確認屬偽藥；惟按
    違禁物係指依法令禁止製造、運輸、販賣、持有及行使之物
    而言，依藥事法第20條及第22條之規定，對偽藥及禁藥並未
    禁止持有，依其他法令亦無禁止持有之規定，自不得宣告沒
    收。而本件查獲之藥物，又非供被告犯罪所用之物，爰不予
    沒收之諭知。
三、至公訴意旨另雖以被告調劑上開偽藥後，復分裝販售予不詳
    之中醫診所，係犯藥事法第83條第1項之販賣偽藥罪嫌云云
    。惟查本件除被告於上揭檢查現場陳述外，並無任何販賣本
    件膏狀藥物予他人之事證，如訂貨單、送貨單或其他分裝後
    之成品等可資佐證，此部分之證據尚不足以確認被告有此部
    分之犯行。就此部分被訴犯行，原應為無罪之判決，惟因公
    訴意旨認此部分與上開論罪科刑部分有實質上一罪之關係，
    爰不另為無罪之諭知，附此明。
據上論斷，應依刑事訴訟法第369條第1項前段、第364條、第299
條第1項前段，藥事法第83條第1項，刑法第11條前段、第28條、
第74條第1項第1款，中華民國九十六年罪犯減刑條例第2條第1項
第3款、第7條，判決如主文。
本案經檢察官乙○○到庭執行職務。
中    華    民    國    97    年    10    月    2     日
            刑事第六庭  審判長法  官  李  文  雄
                              法  官  張  恩  賜
                              法  官  邱  顯  祥
上列正本證明與原本無異。
如不服本判決應於收受送達後十日內向本院提出上訴書狀，其未
敘述上訴之理由者並得於提起上訴後十日內向本院補提理由書（
均須按他造當事人之人數附繕本）。
                              書記官  許  美  惠
中    華    民    國    97    年    10   月     2    日
藥事法第83條第1項：
明知為偽藥或禁藥，而販賣、供應、調劑、運送、寄藏、牙保、
轉讓或意圖販賣而陳列者，處7年以下有期徒刑，得併科新臺幣5
百萬元以下罰金。


司法院資訊處製作；財團法人民間司法改革基金會備份。
